【裁判字號】    90,上更(一),57
【裁判日期】    900830
【裁判案由】    違反毒品危害防制條例
【裁判全文】
臺灣高等法院花蓮分院刑事判決                    九十年度上更(一)字第五七號
    上   訴   人  臺灣臺東地方法院檢察署檢察官
    上訴人即被告  丙○○
    被        告  丁○○
    右   二   人
    指 定辯護 人  乙○○
右上訴人因違反毒品危害防制條例案件，不服臺灣台東地七五號，中華民國八十七年
十月六日第一審判決（起訴案號：臺灣台東地方法院檢察署八十七年度偵字第一一一
五、一一三七號）提起上訴，最高法院第一次發回，本院判決如左：
    主  文
原判決撤銷。
丙○○共同連續非法販賣化學合成麻醉藥品，累犯，處有期徒刑伍年陸月。扣案之安
非他命貳包（含袋重約柒拾陸點伍公克）、含安非他命之殘渣袋壹只（含袋重約零點
貳公克）、電子磅秤壹個均沒收。
丁○○共同連續非法販賣化學合成麻醉藥品，累犯，處有期徒刑伍年貳月。扣案之安
非他命貳包（含袋重約柒拾陸點伍公克）、含安非他命之殘渣袋壹只（含袋重約零點
貳公克）、電子磅秤壹個均沒收。
    事    實
一、丙○○前曾於民國（下同）八十二年間因違反麻醉藥品管理條例之罪，經法院判
    處有期徒刑七月確定，並於八十三年十一月二十九日執行完畢，丁○○前曾於八
    十五年間因違反麻醉藥品管理條例之罪，經法院判處有期徒刑三月確定，並於八
    十六年七月十日執行完畢，兩人均不知悔改，竟共同基於營利之意思，自八十七
    年三月起至八十七年四月九日止，以000000000行動電話為聯絡工具，
    連續五次在丙○○位於台東泰安附近之住處，以平均每二點五公克新台幣（下同
    ）五千元販賣安非他命予林汶賢。嗣二人為取得販賣所用之安非他命，於八十七
    年四月二十三日，至彰化縣花壇鄉之不詳處所，以新臺幣（下同）五萬元之價格
    ，向李加進（另案移由臺灣彰化地方法院檢察署偵查中）購買二包安非他命七十
    六點五公克（含袋重），除供其自己吸用之外（施用安非他命部分，已另案裁定
    強制戒治中），並欲攜返臺東地區出賣安非他命以牟取不法利益，而非法販賣麻
    醉藥品安非他命，二人於購得安非他命之後，將安非他命置放於丁○○隨身所攜
    帶之皮包內，欲掩人耳目，嗣於八十七年四月二十四日上午六時許，在臺東市○
    ○路與光明路交口處，為警循線追蹤尾隨查獲，並扣得二包安非他命七十六點五
    公克（含袋重）、含安非他命殘渣袋一只（含袋重約零點二公克），及丙○○所
    有且供販賣安非他命所用之電子磅秤一個。
二、案經臺東縣警察局報請臺灣臺東地方法院檢察署檢察官偵查起訴。
    理    由
一、訊據被告二人均否認有何販賣安非他命之犯罪事實，丙○○辯稱其因犯麻藥案被
    通緝，且自己又有吸安非他命，所以一次購買那麼多的量，只是單純供自己吸食
    而已，並不認識林汶賢，亦沒有販賣安非他命給林汶賢，電子秤是用來防止李加
    進在賣安非他命時偷斤減兩，並不是做為販賣安非他命之用云云。丁○○辯稱遭
    警查獲之安非他命係丙○○寄放，其並不知道是安非他命云云。
二、經查被告二人有販賣安非他命予林汶賢之事實，業據林汶賢於警訊中指稱係向綽
    號大胖者購買，年約四五十歲，姓洪，身材矮胖，行動電話為00000000
    0，總共買五次（偵查卷第四十七頁背面），並且指認被告二人照片以及販賣之
    處所（警四二一九卷第六頁），而丁○○於原審中承認有000000000號
    之行動電話（見原審卷第三十三頁背面），被告丙○○之身軀亦有百公斤重，亦
    據被告丙○○承認無誤（偵查卷第四十三頁），均與林汶賢所指認之特徵相符，
    被告二人所辯未販賣安非他命予林汶賢，自未可採信。至於林汶賢於原審審理中
    翻異前詞，改稱並未向被告二人購買安非他命，並稱於警訊中所稱綽號大胖者並
    非被告丙○○，甚而稱不認識被告（原審卷第四十四頁），然則林汶賢於警訊以
    及偵查中對於被告所使用之行動電話號碼、身材特徵、購買之地點、購買之數量
    、價格均已陳述明確，衡情當非捏造之詞，其嗣後於審理中翻異前詞，然對於綽
    號大胖者係指何人未再陳述明確，顯係事後迴護被告之詞，未足採信。
三、另查被告二人向李加進所購得之二包安非他命重達七十六點五公克（含袋重），
    數量不在少數，而據被告丙○○於偵查中供稱：其安非他命的來源均在彰化購買
    ，用呼叫器聯絡李加進等語。依被告上開供述，被告只要打呼叫器給李加進，即
    可購得安非他命，足見其購買安非他命並非難事，衡情被告並無一次即大量購入
    七十六點五公克（含袋重）安非他命之必要，若謂其非基於營利之意思而向李加
    進大量購買安非他命，欲販售圖利，適反令一般正常謹慎而有理性之人，均有足
    夠之確信而產生合理之懷疑，更且依照當天查獲警員甲○○證稱當天查獲之經過
    係：當時被告夫婦係乘遊覽車到台東市○○路下車，我們接獲線報丁○○皮包有
    安非他命，．．．返回辦公室後，查獲丁○○皮包內確實有安非他命，而且僅用
    夾鏈帶包住，並無其他外包裝」（本院九十年六月二十六日筆錄），益證被告二
    人確實係自彰化將安非他命帶回台東供做販賣之用，而放置在丁○○皮包內之安
    非他命僅係以夾鏈袋裝著，並無其他外包裝，而以丁○○曾吸用過安非他命之行
    為觀之，丁○○當無不知該物為安非他命之理，丁○○辯稱並不知係安非他命，
    亦未可採信。被告二人犯行復有電子磅秤一個扣案可為佐證；另再參酌被告丙○
    ○於案發之前，正因麻藥案，遭臺灣彰化地方法院通緝中，有被告全國前案紀錄
    表附卷可稽，而被告丙○○於通緝期間之主要經濟來源，係與其太太即同案被告
    丁○○一起賣檳榔維生，每月月收入約三萬餘元，業據被告黃彬華於原審審理中
    坦認，核與同案被告丁○○於原審審理中供述相符，矧被告既在逃亡之中，收入
    並不穩定，卻花費約相當其家庭一個半月收入之金額，向李加進購買安非他命，
    足見被告除提供其自己吸用之外，即本欲藉此次向李加進所購得之安非他命，伺
    機出賣予他人吸用，並將出賣安非他命所得之利潤，用來提供其吸食安非他命之
    花費，是被告上開所為之辯詞，尚難令人信服，自不足採信。本件事證已臻明確
    ，被告二人之犯行堪以認定。
四、核被告二人所為，係犯麻醉藥品管理條例第十三條之一第二項第一款之非法販賣
    麻醉藥品罪。被告二人於行為後，毒品危害防制條例已於八十七年五月二十日公
    布，並自同年月二十二日生效施行，依該條例第二條第二項第二款之規定，已將
    麻醉藥品安非他命列為第二級毒品，其中毒品危害防制條例第四條第二項，販賣
    第二級毒品者，其法定刑為無期徒刑或七年以上有期徒刑、得併科新臺幣七百萬
    元以下罰金，而麻醉藥品管理條例第十三條之一第二項第一款之非法販賣安非他
    命，其法定刑則為五年以上有期徒刑、得併科五萬元以下罰金。新舊法比較結果
    ，自以舊法之規定有利於被告，爰依刑法第二條第一項但書，應適用舊法即麻醉
    藥品管理條例論處。又按該條例第十三條之一第二項第一款規定之「非法販賣」
    ，乃指販入或賣出之行為而言，二者有一，即能成立該罪，如基於營利之意思，
    一有販入或賣出安非他命即構成本罪，被告二人就向李加進販入安非他命之罪行
    ，依上開說明，亦應認已構成販賣之犯行。被告二人間有犯意聯絡，行為分擔，
    為共同正犯。被告二人連續多次販賣之行為，時間密接，構成要件相同，顯係基
    於概括之犯意為之，為連續犯，應以一罪論，並加重其刑。末查被告丙○○於八
    十二年曾間犯麻醉藥品管理條例之罪，經法院判處有期徒刑七月確定，而於八十
    三年十一月二十九日執行完畢，丁○○前曾於八十五年間因違反麻醉藥品管理條
    例之罪，經法院判處有期徒刑三月確定，並於八十六年七月十日執行完畢，有臺
    灣臺東地方法院檢察署刑案資料查註紀錄表在卷可按，其於五年以內再犯本件有
    期徒刑以上之罪，為累犯，應依刑法第四十七條規定，加重其刑。
五、原審就丙○○部分，疏未論及與丁○○共犯以及販賣安非他命予林汶賢之犯行，
    就丁○○部分遽認無罪，均有違誤，應於撤銷改判。爰審酌被告二人之品行，犯
    罪之動機、目的、手段，其購得之安非他命數量龐大，如再出賣予他人吸用，勢
    將造成不少人沈淪於毒品之中，而無法自拔，對社會造成危害，與犯後態度等一
    切情狀，量處如主文所示之刑。
六、扣案之安非他命七十六點五公克（含袋重）、含安非他命之殘渣袋一只（含袋重
    約零點二公克），皆為違禁物，應依刑法第三十八條第一項第一款規定，宣告沒
    收。另電子磅秤一個，則為被告所有並供其犯罪所用之物，亦應依同法第三十八
    條第一項第二款規定，諭知沒收。至其他扣案之一萬零六百五十元，並無證據證
    明係被告販賣安非他命所得之物，本院自無從諭知沒收。又扣案之吸食器一組、
    吸管七支、玻璃球吸管四支、塑膠吸管一支、玻璃吸管二支、玻璃管一支、塑膠
    管一支、塑膠鏟子一支及空夾鏈袋四只，皆係被告吸食安非他命所用之物，業據
    被告供承在卷，即非本件供非法販賣安非他命犯罪所用之物，本院自無從諭知沒
    收，應另案由法院宣告沒收，均附此敘明。
七、據上論斷，應依刑事訴訟法第三百六十九條第一項前段、第三百六十四條、第二
    百九十九條第一項前段、麻醉藥品管理條例第十三條之一第二項第一款，刑法第
    十一條前段、第二條第一項但書、第二十八條、第五十六條、第四十七條、第三
    十八條第一項第一款、第二款判決如主文。
本案經檢察官崔紀鎮到庭執行職務。
中      華      民      國      九 十     年     八     月     三十     日
                                  審判長法官   謝  志  揚
                                        法官   莊  謙  崇
                                        法官   賴  淳  良
右正本證明與原本無異。
如不服本判決，應於判決送達後十日內向本院提出上訴狀。其未敘述理由者，並應於
提出上訴狀後十日內向本院補提理由狀(均須附繕本)。
                                      書記官   邱  廣  譽
中      華      民      國      九 十     年     八     月     三十     日


司法院資訊處製作；財團法人民間司法改革基金會備份。
